臺灣高雄地方法院刑事判決　　　　　　　95年度訴字第3494號
公　訴　人　臺灣高雄地方法院檢察署檢察官
被　　　告　乙○○
　　　　　　　　　　（現於台灣高雄看守所羈押中）
上列被告因毒品危害防制條例案件，經檢察官提起公訴（95年度
毒偵字第6398號、第7236號），被告於準備程序為有罪之陳述，
本院合議庭裁定依簡式審判程序審理，判決如下︰
    主    文
乙○○施用第一級毒品，累犯，處有期徒刑柒月。又施用第一級
毒品，累犯，處有期徒刑柒月。又施用第二級毒品，累犯，處有
期徒刑肆月。又施用第二級毒品，累犯，處有期徒刑肆月。應執
行有期徒刑壹年捌月。
    事    實
一、乙○○前於民國87年間因施用毒品案件，經本院以87年度毒
    聲字第1356號、第2353號、88年度毒聲字第340 號、第3867
    號裁定，先後送觀察、勒戒、強制戒治、停止戒治、撤銷停
    止戒治，仍施以強制戒治，而於88年11月11日執行完畢釋放
    ，並經台灣高雄地方法院檢察署檢察官於91年6 月18日以91
    年度戒毒偵字第586 號為不起訴處分確定。嗣仍未戒除毒癮
    ，再因施用第一、二級毒品案件，經本院以93年度訴字第97
    0 號判決，判處有期徒刑6 月、3 月，定應執行刑8 月確定
    ，於93年8 月19日入監執行，並於94年3 月30日縮刑期滿執
    行完畢（構成累犯）。
二、詎仍不知悔改，又於95年間因施用第一、二級毒品案件，甫
    經本院於95年8 月24日以95年度訴字第2361號判決，各判處
    有期徒刑8 月、3 月，定應執行刑10月，經上訴台灣高等法
    院高雄分院後，於95年11月27日撤回上訴而告確定。復另基
    於各施用第一、二級毒品海洛因、甲基安非他命之犯意，(1)
    於95年7 月14日下午5 、6 時許，在高雄縣林園鄉○○村○
    ○○路97號住處附近公園，先以玻璃球燒烤方式施用甲基安
    非他命1 次後，再以沾香煙吸食之方式，施用海洛因1 次（
    煙蒂、吸食器用畢均已丟棄），嗣於同年月15日16時10分許
    ，因被警局列為施用毒品人口通知採尿後，主動到警所採尿
    送驗，結果均呈上開毒品代謝物之嗎啡、甲基安非他命陽性
    反應，因而查獲。(2)再於95年8 月15日下午5 、6 時許，在
    高雄縣林園鄉○○村○○○路97號住處附近海邊，分別以同
    上之方式，施用第一、二級毒品海洛因、甲基安非他命各1
    次（煙蒂、吸食器用畢均已丟棄），嗣經警於同（15）日下
    午8 時30分許，在高雄縣林園鄉○○村○○○路97號住處，
    經警持本院核發拘票帶回採尿送驗，結果亦呈嗎啡及甲基安
    非他命陽性反應，始悉上情。
二、案經高雄縣政府警察局林園分局移送臺灣高雄地方法院檢察
    署檢察官偵查起訴。
    理    由
一、本件被告所犯係死刑、無期徒刑、最輕本刑為3 年以上有期
    徒刑以外之罪，其於準備程序中就被訴事實為有罪之陳述，
    經法官告知簡式審判程序之旨，並聽取公訴人及被告之意見
    後，本院合議庭認無不得或不宜改依簡式審判程序進行之情
    事，依刑事訴訟法第273 條之1 第1 項、第284 條之1 規定
    ，裁定本件進行簡式審判程序，合先敘明。
二、被告於本院準備及審理程序，對檢察官起訴書所載證據清單
    所列證據之證據能力，均表示無意見，同意作為證據。且就
    其於警詢之陳述，表明無意見。再上揭事實，業據被告於本
    院審理中坦承不諱，並有上開證據清單所列之證據在卷可資
    為證。又被告二次為警查獲採尿送驗後，結果均呈嗎啡、甲
    基安非他命陽性反應，有長榮大學、台灣檢驗科技股分有限
    公司出具之濫用藥物尿液檢驗報告各1 紙附卷可佐。是被告
    上開自白，確與事實相符，洵堪採為論罪科刑之依據。
三、按犯毒品危害防制條例第10條施用第1 級毒品之罪者，檢察
    官應先將被告送勒戒處所觀察、勒戒，經觀察、勒戒後，認
    無繼續施用毒品之傾向者，應即釋放，並為不起訴之處分。
    又觀察、勒戒執行完畢釋放後，5 年內再犯第10條施用毒品
    之罪，檢察官應依法追訴，毒品危害防制條例第20條、第23
    條規定甚明。經查：
  (一)本件被告前因施用毒品案件，經裁定送觀察、勒戒後，認為
    有繼續施用毒品傾向，再經裁定送強制戒治，至88年11月11
    日執行完畢釋放，並經臺灣高雄地方法院檢察署檢察官以91
    年度戒毒偵字第586 號為不起訴處分確定等情，有台灣高等
    法院被告前案紀錄表與同署刑案資料查註紀錄表足資佐證，
    被告本件施用毒品犯行與其前揭強制戒治執行完畢之時間相
    距5 年以上，足堪認定。
  (二)再毒品危害防制條例於92年7 月9 日修正公布，並自93年1
    月9 日施行。參諸同條例第20條、第23條立法理由，修正後
    之毒品危害防制條例就施用毒品者，祇於「初犯」及「5 年
    後再犯」二種情形，有其追訴條件之限制，即須於初犯經觀
    察、勒戒或強制戒治釋放後，5 年內均無施用毒品之行為，
    始能認其前所實施之觀察、勒戒或強制戒治已足遮斷毒癮，
    而得於5 年後再犯時，再予適用初犯之規定，重行觀察、勒
    戒等程序。倘5 年內已經再犯，被依法追訴處罰，縱其第3
    次（或第3 次以上）施用毒品之時間在初犯釋放5 年以後，
    即與「5 年後再犯」之情形有別，且因其已於「5 年內再犯
    」，顯見其再犯率甚高，原實施觀察、勒戒或強制戒治，已
    無法收其實效，而無5 年戒斷期之存在，自無再經觀察、勒
    戒及強制戒治之必要，應得逕行追訴處罰（最高法院95年台
    上字第1071號判決參照）。本件被告既曾於強制戒治執行釋
    放後5 年內，因施用毒品犯毒品危害防制條例第10條之罪，
    經本院判處罪刑各6 月、3 月，定應執行刑8 月確定，則其
    本件再施用毒品海洛因、甲基安非他命之犯行，即非屬該條
    例第20條第3 項所稱「5 年後再犯」之情形，依法即應追訴
    處罰。
四、按海洛因、甲基安非他命分別為毒品危害防制條例第2 條第
    2 項第1 款、第2 款所規定列管之第一、二級毒品。再被告
    前因施用第一、二級毒品案件，經本院於95年8 月24日以95
    年度訴字第2361號判決，各判處有期徒刑8 月、3 月，定應
    執行刑10月，惟其於上訴台灣高等法院高雄分院後，於95年
    11月27日撤回上訴而告確定，依法雖以其撤回上訴日為判決
    確定日，即既判力之時點仍以第一審宣示判決之95年8 月24
    日為其準據（參最高法院87年台上字第1150號判決意旨）。
    上開確定判決被告施用第一、二級毒品各1 次，係於95年5
    月4 日15時許，惟係於刑法於95年7 月1 日修正施行前所為
    ，而修正施行後刑法業已廢止（刪除）第56條連續犯之規定
    ，且連續數行為，其中一行為係發生在新法施行後，該部分
    不能論以連續犯（最高法院九十五年度第八次刑事庭會議決
    議參照）。是被告本件犯罪事實，雖係發生於本院上開95年
    度訴字第2361號判決宣示日之前，非屬該判決既判力所及，
    仍應由本院依法論科，合予敘明。本件被告施用海洛因及甲
    基安非他命之行為，係分別犯該條例第10條第1 項、第2項
    之施用第一級毒品罪及施用第二級毒品罪。被告二次分別持
    有海洛因、甲基安非他命後，復進而施用，其持有之低度行
    為，為施用之高度行為所吸收，均不另論罪。被告所犯二次
    施用第一級毒品、二次施用第二級毒品各二罪，犯意各別，
    行為互異，應予分論併罰。再被告前因施用第一、二級毒品
    犯行，經本院以93年度訴字第970 號判決應執行有期徒刑8
    月確定，甫於94年3 月30日執行完畢等情，有本院院內索引
    紀錄表報表、臺灣高等法院被告前案紀錄表各1 件在卷可按
    ，其於上開徒刑執行完畢後，5 年以內故意再犯本件有期徒
    刑以上之罪，為累犯，應依刑法第47條第1 項之規定，均各
    予加重其刑。爰審酌被告前因施用毒品案件，經送觀察、勒
    戒、強制戒治執行完畢後，仍不愛惜機會戒除毒癮，再為上
    開犯行，顯見被告意志不堅，不知悔改施毒之惡習，惟念及
    被告犯後坦承犯行，而施用毒品係戕害自身身體健康，並未
    危害他人，犯後態度尚可，且參酌刑法已廢止連續犯之規定
    ，就被告本件多次查獲而犯數罪，自不宜從重量刑等一切情
    狀，分別量處如主文所示之刑，並依法定其應執行刑，以資
    懲儆。
五、至偵查檢察官另以：被告係基於各施用第一、二級毒品海洛
    因、甲基安非他命之集合性犯意，自95年7 月8 日17時起，
    至95年8 月15日17、18時許，在高雄縣林園鄉○○村○○○
    路97號住所及附近公園等處，分別以摻香煙、點燃吸食器之
    方式，多次施用第一、二級毒品海洛因、甲基安非他命，嗣
    先後於95年7 月15日16時10分許、95年8 月15日20時30分許
    ，經警帶回採尿送驗，結果均呈嗎啡及甲基安非他命陽性反
    應，因認被告除上開論罪部分外，就其他施用毒品部分，亦
    涉犯毒品危害防制條例第10條第1 、2 項之施用第一、二級
    毒品罪嫌等語。
  (一)惟按犯罪事實，應依證據認定之，無證據不得認定其犯罪事
    實，刑事訴訟法第154 條第2 項定有明文。而刑事訴訟法上
    所謂認定犯罪事實之證據，係指足以認定被告確有犯罪行為
    之積極證據而言，該項證據自須適合於被告犯罪事實之認定
    ，始得採為斷罪資料。如未能發現相當證據，或證據不足以
    證明，自不能以推測或擬制之方法，以為裁判之基礎。又刑
    事訴訟上證明之資料，無論其為直接或間接證據，均須達於
    通常一般人均不致有所懷疑，而得確信其為真實之程度，始
    得據為有罪之認定，若關於被告是否犯罪之證明未能達此程
    度，而有合理性懷疑之存在，致使無法形成有罪之確信，根
    據「罪證有疑，利於被告」之證據法則，即不得遽為不利被
    告之認定，有最高法院29年上字第3105號、40年臺上字第86
    號、76年臺上字第4986號判例可資參照。
  (二)次按所謂集合犯，乃在構成要件上本即預定有複數之同種行
    為反覆實施之犯罪（如常業犯、收集犯），施用毒品，在構
    成要件上尚難謂有此預定。本件被告施用上開毒品犯行，係
    於95年7 月14日下午5 、6 時許、8 月15日下午5 、6 時許
    施用毒品，而先後為警查獲，時間上，相隔已一個月，亦難
    認係反覆實施。從而，事實(1)、(2)二部分犯行間，並無實質
    上或裁判上一罪之關係，無從以集合犯審理。
  (三)再被告雖就事實(1)部分於警詢坦承：最後一次施用毒品係在
    95年7 月8 日17時許等情，惟此部分僅為被告之自白，並無
    上開時間查獲扣案之毒品、採尿之檢驗報告或其他積極證據
    足堪佐證，是被告僅有論罪部分即上開事實(1)、(2)之施用毒
    品犯行，此外，復查無其他積極證據，足資證明有於上開事
    實(1)、(2)犯行之外，即於95年7 月8 日17時起至7 月14 日
    下午5 時前、95年7 月15日16時10分許起至8 月15日下午5
    時前，另有施用上開毒品之犯行，是就此部分自屬證據不足
    。惟公訴人認就此部分，與被告上開論罪部分之犯行間有集
    合犯之實質上一罪關係，自不另為無罪之諭知，併此敘明。
六、據上論斷，應依刑事訴訟法第273 條之1 第1 項、第284 條
    之1 、第299 條第1 項前段，毒品危害防制條例第10條第1
    項、第2 項，刑法第11條前段、第47條第1 項、第51條第5
    款，判決如主文。
本案經檢察官甲○○到庭執行職務
中　　華　　民　　國　　96　　年　　1　 　月　　31　　日
　                刑事第二庭    法　官  李昆南
以上正本，係照原本作成，證明與原本無異。
如不服本判決，應於送達後10日內，向本院提出上訴狀。
中　　華　　民　　國　　96　　年　　1　 　月　　31　　日
                                書記官  黃美玲
附錄本判決論罪法條：
毒品危害防制條例第10條第1項
施用第一級毒品者，處6 月以上5 年以下有期徒刑。
施用第二級毒品者，處3 年以下有期徒刑。
